【裁判字號】    98,上訴,4037
【裁判日期】    981125
【裁判案由】    違反稅捐稽徵法等
【裁判全文】
臺灣高等法院刑事判決                98年度上訴字第4037號
上  訴  人  臺灣板橋地方法院檢察署檢察官
被      告  乙○○
                    現另案於臺灣臺北監獄執行
上列上訴人因被告違反稅捐稽徵法等案件，不服臺灣板橋地方法
院98年度訴緝字第202號，中華民國98年8月28日第一審判決（起
訴案號：臺灣板橋地方法院檢察署96年度偵字第8096號），提起
上訴，本院判決如下：
    主  文
上訴駁回。
    理  由
甲、程序方面：
    按刑事訴訟法第158條之3規定：證人、鑑定人依法應具結而
    未具結者，其證言或鑑定意見，不得作為證據。又被告以外
    之人於偵查中向檢察官所為之陳述，除顯有不可信之情況者
    外，得為證據，同法第159條之1第2項亦有明文。本件，共
    犯陳湛於偵查中之供述，就被告乙○○言，係被告以外之人
    於審判外之陳述，陳湛係公司負責人，於偵查中否認犯罪，
    並指訴當時其人在大陸，係由被告經營公司，不無推諉之嫌
    ，被告於原審即否認上開偵查中供述之證據能力。且檢察官
    並未命陳湛立於證人地位具結作證，是陳湛於偵查中之供述
    ，自無證據能力。
乙、實體方面：
一、公訴意旨略以：陳湛(業經原審以96年度訴字第2773號判決
    判刑確定）係「亦駿國際實業有限公司」（下稱亦駿公司、
    民國83年5月23日設立時址設台北縣新莊市○○路36巷2弄1
    之3號4樓、85年2月2日遷至台北縣新莊市○○路277巷31號4
    樓、91年2月5日遷至台北縣新莊市○○路564巷2弄2號、93
    年3月5日遷至台北縣永和市○○路○段17巷4弄2號、94年6月
    13日遷至臺北縣三重市○○路○段63號7樓之2、94年6月14日
    遷至基隆市○○○路89巷4之4號1樓、負責人亦變更登記為
    林成財《於95年5月20日歿》）之實際負責人，其於92年、9
    3年、94年間竟將亦駿公司營運業務委由對外自稱「高瑞聰
    」之乙○○實際負責經營，渠等二人並基於犯意之聯絡，明
    知丙○○於93年間並未在亦駿公司工作及支薪；竟於94年01
    月底前之某日，在當時設址於臺北縣三重市○○路○段63號7
    樓之2之公司內，於渠等業務登載之工資表上，訛以登載丙
    ○○於93年度向該公司支領薪資新台幣（下同）192000元等
    情事，且據以製成各類所得扣繳暨免扣繳憑單，於94年1月3
    1日訛向財政部台灣省北區國稅局新店稽徵所提出亦駿公司
    所屬之93年度各類所得扣繳暨免扣繳憑單之申報，再據此於
    該公司所提報之93年度營利事業所得稅申報書中，虛增薪資
    支出192000元，致使亦駿公司93年度之營業成本增加192000
    元，營利所得亦同額減少，藉此方法短漏該公司93年度應納
    之營利事業所得稅達48000元。並致使丙○○所屬之納稅義
    務人及其母親張京惟遭主管稅捐稽徵機關補徵93年度綜合所
    得稅2萬6千餘元，此足以生損害於丙○○等之權益及稅捐稽
    徵機關對於稅捐稽徵之公平性及正確性。
二、按犯罪事實應依證據認定之，不能證明被告犯罪者，應諭知
    無罪之判決，刑事訴訟法第154條第2項、第301條第1項定有
    明文。而認定不利於被告之事實，須依積極證據，苟積極證
    據不足為不利於被告事實之認定時，即應為有利於被告之認
    定，更不必有何有利之證據；檢察官對於起訴之犯罪事實，
    應負提出證據及說服之實質舉證責任，倘其所提出之證據，
    不足為被告有罪之積極證明，或其指出證明之方法，無從說
    服法院以形成被告有罪之心證，基於無罪推定之原則，應為
    被告無罪判決之諭知（最高法院30年上字第816號、92年臺
    上字第128號判例要旨參照）。
三、訊據被告堅決否認有為各該犯行，辯稱：其僅幫陳湛經營之
    亦駿國際實業有限公司（下稱亦駿公司）辦理過銀行融資，
    從未接觸該公司稅務相關事宜，也不認識遭虛報工資的丙○
    ○等語。而檢察官認被告乙○○涉犯稅捐稽徵法第47條第1
    項第1款、第41條之逃漏稅捐罪及刑法第216條、第215條之
    行使業務登載不實文書罪等犯行，無非係以同案被告陳湛於
    偵查中之指證、匯款回條等為論斷之主要依據。
四、經查：
(一)被告於原審準備程序供稱：我有經營亦駿公司4個月，是94
    年7月至11月，我是幫忙亦駿公司向銀行爭取貸款，報稅是
    在每年5月份就結束了，我7月份才去公司等語。證人陳湛於
    原審審理時，亦明確證稱：92年以後，我人在大陸，是請被
    告幫忙亦駿公司向銀行貸款，亦駿公司業務被告並未插手，
    94年以後，我有把公司轉給被告處理，請他幫我把公司轉讓
    出去等語(原審卷第39頁) 。互核觀之，被告於94年7月間有
    接手亦駿公司，但係處理公司轉讓事宜，其時間已在本件被
    訴申報逃漏稅捐之後。又陳湛於93、94年間固有入出境，惟
    出境停留時間有限，並無不能處理亦駿公司業務之情形，亦
    駿公司當時是否果由被告「全權處理」，益徵有疑。至檢察
    官另提出陳湛與被告之妻鄭雅純間匯款資料，及被告代理陳
    湛租屋資料，作為被告犯罪之佐證（見甲○96他767偵查卷
    第39、41至44頁），但陳湛於原審已證稱被告為其公司申辦
    貸款，此等匯款資料，僅得證明被告與陳湛間有所往來，陳
    湛並因之給付相當之對價，但不足作為被告有為亦駿公司處
    理稅務或虛報丙○○工資之依憑。
(二)至告訴人丙○○之證訴，及亦駿公司93年度營利事業所得稅
    結算申報書核定通知書、93年度各類所得扣繳暨免扣繳憑單
    ，僅足證明亦駿公司申報93年度營利事業所得稅時，確有不
    實申報情事，不足證明係被告參與其事。被告陳湛於原審亦
    坦承犯行，經原審判決有罪確定(原審卷第84頁)。是本案檢
    察官所指被告參與犯行，顯乏相關證據足以證明。
五、原審詳查後，認檢察官指稱被告涉犯稅捐稽徵法第47條第1
    項第1款、第41條之逃漏稅捐罪及刑法第216條、第215條之
    行使業務登載不實文書罪，尚乏積極證據足以證明，自難逕
    以刑罰對被告相繩，基於無罪推定原則，應為被告無罪之諭
    知。核原審認事用法並無違誤，應予維持。
六、檢察官上訴意旨略以：證人陳湛於偵查中證稱：我不知道高
    瑞聰的身分證字號，我公司當時確實是由他在操作等語，原
    審判決對此隻字不提，顯有判決不備理由之違法云云。惟證
    人陳湛於偵查中之供述，無證據能力，已如上述。且原判決
    理由三已敘及：檢察官雖以陳湛於偵訊時提及被告曾代其經
    營亦駿公司之說法，指稱被告與陳湛就前揭犯行具有共犯關
    係云云，然非僅與陳湛上開證言相違，比對陳湛於偵訊期間
    之歷次說法，亦非無疑問。蓋陳湛於民國95年11月22日、95
    年12月6日接受偵訊時，俱未提到被告（見基檢95他799偵查
    卷第46、51頁）；於96年1月29日接受偵訊時，固提及被告
    ，惟祇稱：有一位高先生（即被告）為其辦理貸款之事（見
    甲○96他767偵查卷第21頁），未言明被告有代亦駿公司處
    理報稅之事；迄96年3月8日檢察官偵訊時，雖稱：「我銀行
    的貸款是他幫我處理，房子也是他幫我貸款的，從92年以後
    ，我公司就請他全權幫我處理，而我人在大陸，我在93年把
    銀行貸款的錢還掉。可能是包工來報的薪資。」云云（見甲
    ○96他767偵查卷第75頁），但所謂「全權處理」究何所指
    ，仍有疑義。兼衡陳湛斯時為被告身分，偵訊過程中一再否
    認犯行，推卸責任，且未提供檢察官關於被告真實姓名等節
    ，實不能排除陳湛此等說法，同為推諉卸責之詞等語。可知
    ，原判決已就陳湛於偵查中供述關於亦駿公司由被告在操作
    等情，並不可採之處，詳加指駁，雖未引述陳湛於96年2月1
    5日之供述，但該日之供述與上開陳湛於其他偵查中之供述
    ，內容並無不同，自在原判決指駁之範圍，是原判決並無判
    決不備理由之情形。從而，檢察官上訴，核無理由，應予駁
    回。
據上論斷，應依刑事訴訟法第368條，判決如主文。
本案經檢察官周志榮到庭執行職務。
中    華    民    國    98    年    11    月    25    日
                  刑事第十七庭  審判長法  官  趙功恆
                                      法  官  黃雅芬
                                      法  官  陳世宗
以上正本證明與原本無異。
如不服本判決，應於收受送達後10日內向本院提出上訴書狀，其
未敘述上訴之理由者並得於提起上訴後10日內向本院補提理由書
（均須按他造當事人之人數附繕本）「切勿逕送上級法院」。
                                      書記官  魏汝萍
中    華    民    國    98    年    11    月    25    日


司法院資訊處製作；財團法人民間司法改革基金會備份。
